最高法院刑事判決                              八十六年度台上字第三三六五號
    上  訴  人  甲○○  男
    選任辯護人  王銀村律師
右上訴人因竊盜案件，不服台灣高等法院台南分院中華民國八十五年六月二十一日第
二審判決 (八十五年度上訴字第七一四號，起訴案號：台灣台南地方法院檢察署八十
五年度偵字第二五四○號) ，提起上訴，本院判決如左：
    主  文
上訴駁回。
    理  由
按刑事訴訟法第三百七十七條規定，上訴於第三審法院，非以判決違背法令為理由，
不得為之。是提起第三審上訴，應以原判決違背法令為理由，係屬法定要件。如果上
訴理由狀並未依據卷內訴訟資料，具體指摘原判決不適用何種法則或如何適用不當，
或所指摘原判決違法情事，顯與法律規定得為第三審上訴理由之違法情形，不相適合
時，均應認其上訴為違背法律上之程式，予以駁回。本件上訴意旨略稱：(一)被害人黃
鳳琴曾於案發前一星期表示願借錢給上訴人，上訴人乃於民國八十五年二月十四日晚
上九時許，持黃鳳琴所交付之複製鑰匙開啟其住處大門進入宅內拿取其存摺及印章，
並於同月十六日填寫取款條，委託陳金花向台南市第五信用合作社 (以下簡稱五信)
領取新台幣 (下同) 二十萬元。黃鳳琴於報警時因其男友在場，不敢說出實情，而虛
偽供稱失竊，上訴人於原審已聲請傳喚黃鳳琴，原審未予傳喚，有應於審判期日調查
之證據而未予調查之違法。(二)上訴人於警訊時及偵審中所為供述，非但前後不同，且
上訴人究係以黃鳳琴先前放置於窗邊之鑰匙或以複製之鑰匙開啟大門？所供亦不一。
又該鑰匙係何人所複製？上訴人之自白是否與事實相符？原審均未查明，即採為論罪
科刑之基礎，自屬違法。(三)上訴人於第一審偵審中並未承認竊盜，原判決認定上訴人
對於本件竊盜犯行已於偵審中坦承不諱，與事實不符，亦有證據上理由矛盾之違法云
云。
惟查原判決撤銷第一審不當之判決，改判論處上訴人於夜間侵入住宅竊盜罪刑，已敘
明所憑之證據及認定之理由。而(一)認定事實與證據取捨，乃事實審法院之職權，苟其
證據之取捨及事實之認定，並不違背經驗法則與論理法則，即不容任意指為違法而執
為上訴第三審之理由。原判決依據卷證資料認定上訴人甲○○意圖為自己不法之所有
，於八十五年二月十四日夜間九時許，侵入台南縣永康市○○○路一六四之十一號 (
原判決誤載為十二號) 八樓黃鳳琴住處，竊取黃鳳琴所有台南市第五信用合作社存摺
一本及印章一枚，旋於八十五年二月十六日中午，先至五信小北分社盜用上開竊得之
印章，填寫二十萬元之取款憑條，以偽造黃鳳琴之私文書，再於同日下午三時許，利
用不知情之陳金花，持該偽造之取款憑條，至台南市○○路五信民權分社冒領存款，
使該合作社承辦行員吳花對陷於錯誤，而詐得二十萬元，足以生損害於黃鳳琴及五信
民權分社對存款業務之管理等情。已敘明上開犯罪事實已據上訴人於警訊時及第一審
偵審中坦承不諱，核與被害人黃鳳琴之指訴及證人陳金花、吳花對所供情節相符，並
有上訴人所偽造之台南市第五信用合作社二十萬元取款條影本一紙，及被害人出具之
贓物認領保管單二紙在卷可稽，並說明上訴人亦承認曾複製黃鳳琴家門之鑰匙，當晚
未經黃鳳琴之同意以該複製之鑰匙開門進入黃鳳琴家中，取走存摺、印章，及私自領
取存款，且利用不知情之陳金花冒領存款時猶不敢在場，以防事跡敗露，足證上訴人
先前之自白核與事實相符，因認上訴人確有於夜間侵入住宅竊盜，並偽造取款憑條持
以行使，詐得二十萬元之犯行，為其所憑之證據及認定之理由。而以上訴人所辯伊曾
向黃鳳琴表示借錢，黃鳳琴事先告知放置存摺及印章處所，伊無竊盜、偽造文書、詐
欺行為云云，顯係卸責之詞為不可採，並敘述本件事證已臻明確，無再傳喚黃鳳琴之
必要等情，已於理由內詳加說明及指駁。經核所為論敘均與卷內證據資料相符，從形
式上觀察並無認定事實不依證據或有何採證違背證據法則等違法情形存在，自不得任
意指摘原判決違法。(二)上訴人除於警訊時自白犯罪外，於偵查中檢察官問：「侵入永
康市○○○路一六四之十一號竊存摺？」，上訴人答曰：「持鑰匙打開大門進去的」
；檢察官又問：「持黃女存摺及印章盜領二十萬？」，上訴人亦承認：「是的，我沒
告訴黃女，我叫陳金花去領的，我對陳女說存摺是我太太的」（見偵查卷第六頁背面
）。第一審法院審判時，法官問：「對檢察官起訴之事實有何陳述？ (提示起訴書告
以要旨) 」，上訴人答曰：「實在」，於辯論時亦僅答辯：「希望能從輕量刑」 (見
第一審卷第九頁正面、背面) ，均不曾否認犯罪。原判決以本件犯罪除據上訴人於警
訊時自白外，於第一審偵審中亦承認犯罪，核與卷內證據資料相符，上訴意旨任意指
摘在第一審偵審中未承認犯罪云云，自非適法。(三)原審法院有無傳喚證人之必要，乃
屬事實審法院得本於職權裁量之事項。原審以黃鳳琴在警訊時之指訴已臻明確，並參
酌上訴人在警訊時及第一審偵審中之自白，證人陳金花、吳花對所為之供述，及上訴
人偽造之取款條影本、被害人出具之贓物認領保管單等，已足資證明上訴人犯罪，未
再予傳喚黃鳳琴到庭，已於理由內詳細說明及指駁，自不能任意指為違法。(四)上訴人
於原審法院調查時已供明：「 (鑰匙是我) 在案發前一星期複製的，……我用複製之
鑰匙 (開門) 入內，他家窗口也有一把」 (見原審卷第十八頁背面) 。原審對於上訴
人如何以其私自複製之鑰匙開門侵入竊盜，已經調查明白，上訴意旨任意指摘未予調
查，亦非適法。綜上所述，上訴意旨未依據卷內訴訟資料對原判決究竟如何不適用法
則或適用不當為具體之指摘，徒憑己見就原判決已說明事項或屬原審採證認事職權之
適法行使，任意指摘為違法，且仍為單純事實之爭執，自不得據為第三審上訴之合法
理由。其上訴違背法律上之程式，應予駁回。按不得上訴於第三審法院之罪與得上訴
之罪為牽連犯，而以不得上訴之罪為重，得上訴之罪為輕，雖依刑法第五十五條從不
得上訴之重罪論科，惟其牽連之輕罪，原得上訴，而牽連犯罪之上訴又不可分，則對
於該重罪亦應認為得上訴於第三審法院（本院二十七年渝上字第一六六三號判例參照
）。本件加重竊盜罪雖不得上訴於第三審法院，因與得上訴於第三審法院之偽造私文
書罪相牽連，則對於該加重竊盜罪亦應認為得上訴於第三審法院，附此敘明。至於上
訴人於夜間侵入住宅竊盜之犯罪地點為台南縣永康市○○○路一六四之「十一號」八
樓，原判決誤載為台南縣永康市○○○路一六四之「十二號」八樓，惟尚不影響於全
案情節與判決之本旨，原審法院非不得以裁定更正，併此指明。
據上論結，應依刑事訴訟法第三百九十五條前段，判決如主文。
中      華      民      國    八十六    年      六      月      五      日
                              最高法院刑事第一庭
                                  審判長法官  黃  雅  卿
                                        法官  楊  文  翰
                                        法官  陳  正  庸
                                        法官  陳  世  雄
                                        法官  楊  商  江
      右正本證明與原本無異
                                              書  記  官
中      華      民      國    八十六    年      六      月      十一    日
                                                                      Ｑ
